【裁判字號】    97,訴,450
【裁判日期】    971021
【裁判案由】    偽造有價證券
【裁判全文】
臺灣臺中地方法院刑事判決  97年度訴字第450號
公  訴  人  臺灣臺中地方法院檢察署檢察官
被      告  己○○
            丁○○
                    6樓
            丙○○
                    9之1號
上  一  人
選任辯護人  袁烈輝律師
被      告  甲○○
上  一  人
選任辯護人  王士銘律師
被      告  戊○○
上列被告因偽造有價證券案件，經檢察官提起公訴 (96年度偵字
第12509號、第24826號），本院判決如下：
    主    文
己○○共同犯行使偽造有價證券罪，累犯，處有期徒刑壹年拾月
。扣案之大陸人民幣百元偽鈔壹仟陸佰肆拾肆張、鐵盒壹個及行
動電話貳支（含門號0000000000、00000000
00號ＳＩＭ卡各壹張），均沒收。
丁○○共同犯行使偽造有價證券罪，處有期徒刑壹年柒月。扣案
之大陸人民幣百元偽鈔壹仟陸佰肆拾肆張、鐵盒壹個及行動電話
壹支（含門號0000000000號ＳＩＭ卡各壹張），均沒
收。
丙○○共同犯行使偽造有價證券罪，處有期徒刑壹年伍月。扣案
之大陸人民幣百元偽鈔壹仟陸佰肆拾肆張、鐵盒壹個及行動電話
貳支（含門號0000000000、0000000000號
ＳＩＭ卡各壹張），均沒收。
甲○○共同犯行使偽造有價證券罪，處有期徒刑壹年肆月，緩刑
伍年，緩刑期內付保護管束。扣案之大陸人民幣百元偽鈔壹仟陸
佰肆拾肆張、鐵盒壹個及行動電話貳支（含門號0000000
000、0000000000號ＳＩＭ卡各壹張），均沒收。
戊○○犯收集偽造有價證券罪，處有期徒刑壹年月，減為有期
徒刑柒月又拾伍日。
    犯 罪 事 實
一、己○○前於民國八十一年間因偽造貨幣案件，經臺灣高等法
    院臺中分院以八十二年度上訴字第一五六五號判處有期徒刑
    四年六月確定；復於八十五年間因偽造有價證券案件，經臺
    灣板橋地方法院以八十五年度訴字第一０四四號判處有期徒
    刑六月，並經臺灣高等法院以八十五年度上訴字第五二八七
    號判決上訴駁回確定；另於八十六年間因偽造有價證券、偽
    造文書案件，經臺灣桃園地方法院以八十七年度訴字第六四
    五號分別判處有期徒刑四年二月、五月確定，與前開所判處
    有期徒刑六月，合併定應執行刑為有期徒刑五年，再與首揭
    所處有期徒刑四年六月接續執行後，於九十年一月四日假釋
    出監，假釋付保護管束期間至九十二年三月十九日，假釋期
    滿未經撤銷，以已執行論。猶不知悛悔，於九十六年一月前
    之某日，在不詳地點，雖明知以不詳方式所取得之大陸人民
    幣百元偽鈔一包（共計人民幣十餘萬元，折合新臺幣約七十
    餘萬元）均係偽造之有價證券，竟仍基於意圖供行使之用，
    而收集偽造有價證券之犯意，予以收受收集之，並基於意圖
    供行使之用而反覆實施交付於人及反覆實施行使偽造有價證
    券之犯意，於九十六年一月間某日，前往臺中市○○路三二
    一巷三十四號丁○○擔任保全工作之管理室，將上開大陸人
    民幣百元偽鈔一包交付於知情之丁○○，要丁○○找尋購買
    者。丁○○雖明知所收受之上開大陸人民幣百元偽鈔一包係
    偽造之有價證券，仍基於意圖供行使之用而收集之犯意，而
    收受收集之，並與己○○共同基於意圖供行使之用而反覆實
    施交付於人及反覆行使偽造有價證券之犯意聯絡，於之後同
    年月之某日，在上址管理室，將上開大陸人民幣百元偽鈔一
    包置放在自己所有之鐵盒中，交於丙○○，告知所交付者係
    偽造人民幣，要丙○○負責找尋買主。丙○○雖明知上開鐵
    盒中裝置的均是大陸人民幣百元偽鈔之偽造有價證券，竟仍
    基於意圖供行使用而收集之犯意，而收受收集之，並與丁○○共同基於意圖供行使之用而反覆實施交付於人及反覆實施
    行使偽造有價證券之犯意聯絡，以下列方式找尋買主：
    (一)於九十六年二月間（起訴書誤為二、三間），在臺中市○○區○○路一段八號四樓，交付二張大陸人民幣百元偽鈔
      給知情之戊○○，要戊○○找尋買主，戊○○雖明知上開
      二張大陸人民幣百元偽鈔係偽造之有價證券，仍基於意圖
      供行使之用而收集之犯意，予以收受收集之，並帶至北部
      地區或以其所使用之門號0000000000號行動電
      話聯絡有意購買偽鈔者，惟尚未將大陸人民幣百元偽鈔交
      付於買主。
    (二)丙○○另於：九十六年三月間某日，在上址住處，將上
      開大陸人民幣百元偽鈔七張及百元真鈔五張一併交付於甲○○，並告知其中七張係偽造人民幣，需尋找買主，甲○○雖明知所收受者係偽造之有價證券，竟仍基於意圖供行
      使之用而反覆實施收集之犯意，予以收受收集之，並與丙○○共同基於反覆實施行使偽造有價證券之犯意聯絡，由
      甲○○將大陸人民幣百元偽鈔七張及百元真鈔五張一併持
      往臺南市店名不詳之銀樓，向不知情之銀樓成年人員兌換
      四千八百元之新臺幣，而行使該七張大陸人民幣百元偽鈔
      。於同日，丙○○與甲○○承前同一犯意聯絡，另共同
      前往臺南市店名不詳之另一家銀樓，由丙○○將大陸人民
      幣百元偽鈔十二張交付於甲○○，再由甲○○持以向不知
      情之銀樓成年人員兌換四千八百元之新臺幣，而行使該十
      二張大陸人民幣百元偽鈔。於同日，丙○○與甲○○承
      前同一犯意聯絡，又共同前往臺南市店名不詳之第三家銀
      樓，由丙○○將大陸人民幣百元偽鈔十二張交付於甲○○
      ，再由甲○○持以向不知情之銀樓成年人員兌換四千八百
      元之新臺幣，而行使該十二張大陸人民幣百元偽鈔。於
      九十六年四月二十八日上午八時二十三分許前之同日某時
      ，丙○○與甲○○承前同一犯意聯絡，由丙○○交付大陸
      人民幣百元偽鈔於甲○○，由甲○○在高雄小港機場，以
      新臺幣一、二千元得購買人民幣三、四千元之兌換比例（
      下稱同前兌換比例），將大陸人民幣百元偽鈔二張向姓名
      年籍不詳赴大陸或港澳地區之不知情成年人兌換成新臺幣
      ，而行使該二張大陸人民幣百元偽鈔。於九十六年四月
      二十八日上午八時二十三分許，丙○○與甲○○承前同一
      犯意聯絡，由丙○○交付大陸人民幣百元偽鈔於甲○○，
      由甲○○在高雄小港機場，以同前兌換比例，將大陸人民
      幣百元偽鈔三張向姓名年籍不詳赴大陸或港澳地區之不知
      情成年人兌換成新臺幣，而行使該三張大陸人民幣百元偽
      鈔。於九十六年四月二十八日上午八時二十三分許至同
      年上午八時五十三分許間之某時，丙○○與甲○○承前同
      一犯意聯絡，由丙○○交付大陸人民幣百元偽鈔於甲○○
      ，由甲○○在高雄小港機場，以同前兌換比例，將大陸人
      民幣百元偽鈔五張向姓名年籍不詳赴大陸或港澳地區之不
      知情成年人兌換成新臺幣，而行使該五張大陸人民幣百元
      偽鈔。於九十六年三、四月間，由丙○○單獨在臺灣桃
      園國際機場，以同前兌換比例，將大陸人民幣百元偽鈔向
      姓名年籍不詳赴大陸或港澳地區之不知情成年人兌換成新
      臺幣，而行使各該次持以兌換之大陸人民幣百元偽鈔，共
      計兌換得逞三、四次。
    嗣於九十六年五月十六日上午七時十五分許，法務部調查局
    桃園縣調查站持本院核發之搜索票，在臺中市○○區○○路
    一段八號四樓丙○○之住處執行搜索，當場查獲丙○○、甲○○，並扣得上開大陸人民幣百元偽鈔一千六百四十四張、
    丁○○所有用以裝置上開大陸人民幣百元偽鈔之鐵盒一個及
    丙○○所有供聯絡交易大陸人民幣百元偽鈔使用之行動電話
    二支（含門號0000000000、000000000
    0ＳＩＭ卡各一張），進而查悉上情。
二、案經法務部調查局桃園縣調查站（下稱調查站）移送臺灣臺
    中地方法院檢察署檢察官偵查起訴。
    理    由
一、證據能力之說明：
    按被告以外之人於審判外之陳述，雖不符刑事訴訟法第一百
    五十九條之一至第一百五十九條之四之規定，而經當事人於
    審判程序同意作為證據，法院審酌該言詞陳述或書面陳述作
    成時之情況，認為適當者，亦得為證據。當事人、代理人或
    辯護人於法院調查證據時，知有第一百五十九條第一項不得
    為證據之情形，而未於言詞辯論終結前聲明異議者，視為有
    前項之同意。刑事訴訟法第一百五十九條之五定有明文。查
    被告丙○○、丁○○、甲○○、己○○、戊○○於本院準備
    程序時，對於本案偵查卷內之人證、書證，均未聲明異議，
    迄至本案言詞辯論終結前，被告丙○○及其選任辯護人袁烈
    輝律師、被告甲○○及選任辯護人王士銘律師、被告己○○
    、戊○○對於卷內之人證、書證，仍未聲明異議，亦不聲請
    與同案被告對質，有本院準備程序筆錄及審判筆錄在卷可考
    。另經本院審酌卷內各該人員（含證人及共同被告）陳述時
    之情狀，均查無被違法取供或非出於自由意志之情形，相關
    書證亦查無違法取證或造假虛捏之情事，以之作為本案之證
    據，皆屬適當，依前揭規定，本判決以下所引用之卷內人證
    、書證均得為本案之證據，合先敘明。
二、上揭犯罪事實，有下列證據可證：
（一）被告丙○○、甲○○分別於調查站及偵查中所為與渠等被
      訴之上揭犯罪事實相符之供述（九十六年度偵字第一二五
      ０九號偵查卷第五八頁背面至第五九頁、第六五頁背面至
      第六六頁），及均於本院審理時為認罪之陳述（本院卷第
      一四三頁背面、第一四四頁）。
（二）被告丁○○對於其有使用門號0000000000號行
      動電話，且有於九十六年一月間在臺中市○○路三二一巷
      三十四號自己擔任保全工作之管理室，明知所收受之物係
      大陸人民幣百元偽鈔，共計人民幣十餘萬元，並於之後同
      月某日全數裝置在其所有之鐵盒中，交付於知情之被告丙○○等事實，亦於調查站、偵查中及本院審理時均坦承不
      諱，有各該筆錄在卷可佐。
（三）被告戊○○對於其有使用門號0000000000號行
      動電話，且於九十六年三月間，雖明知被告丙○○所交付
      之大陸人民幣百元偽鈔二張係偽造之人民幣，猶予收受，
      被告丙○○確有委由伊代為尋找買主等事實，於調查站、
      偵查中及本院審理時（本院卷第一四四頁）均直承不諱，
      有各該筆錄存卷可憑。
（四）被告丙○○所使用之門號0000000000號行動電
      話經檢察官實施通訊監察結果，其與被告丁○○（按通訊
      監察譯文譯為「林董」，使用門號0000000000
      號行動電話）、甲○○、戊○○（按通訊監察譯文譯為「
      阿忠」，使用門號0000000000號行動電話）確
      有多通電話或簡訊，內容係談及洽尋大陸人民幣百元偽鈔
      買主、兌換大陸人民幣百元偽鈔之經過等事項，此有通訊
      監察作業報告表暨譯文內容在卷可佐（九十六年度偵字第
      二四八二六號偵查卷第十四至二七頁、本院卷第八一、八
      二頁），足證被告丙○○、甲○○所為上開自白，確有所
      憑，堪予採信。
（五）被告丁○○雖矢口否認有何上開犯行，辯稱：當初是一姓
      名年籍不詳之成年人拿來給伊，告訴伊是被告己○○偽造
      的，要伊看看偽造的是否漂亮，伊便交給被告丙○○看偽
      鈔做得像不像，後來被告丙○○說做得不像，伊告知拿偽
      鈔給伊之成年人說做得不好，該成年人便叫伊丟掉，伊即
      請被告丙○○有空把偽鈔燒掉云云。但查：
  １、被告丁○○於調查站供稱：「．．．偽造的人民幣是己○○提供的，己○○就給我一大疊的人民幣後，要我看看可
      不可以用，有沒有人有興趣買，我才去找丙○○，看他能
      不能找到買主，然後就將全部偽造的人民幣交給他．．．
      」、「己○○只將偽造人民幣交給我，問我看看有沒有像
      ，要我找別人看看有沒有興趣買．．．」、「己○○給我
      偽造人民幣後，沒隔多久，我就將這些偽造的人民幣全部
      交給丙○○，因為丙○○也曾在高鐵保全公司擔任保全員
      ，他離職後也常去我上班的『翠堤園』社區找我聊天，我
      們在聊天時，因為他曾去過大陸一段時間，我也曾去大陸
      玩，二人聊到大陸的事情時，無意間談到我這裡有偽造的
      人民幣，讓他可以拿去看看，看有沒有人有興趣，丙○○
      就說好，我就將整包包好的偽造人民幣交給丙○○，亦即
      己○○給我的偽造人民幣，我都全數交給丙○○了。」、
      「（問：你是否持續向丙○○詢問偽造人民幣之處理及銷
      售情形？丙○○如何回覆你？）因為丙○○都沒有跟我聯
      絡，我才傳簡訊給丙○○，有意思要問他這些偽造人民幣
      到底處理得怎麼樣．．．」等語（九十六年度偵字第一二
      五０九號偵查卷第六七頁背面、第六九頁背面、第七十頁
      ）。
  ２、被告丙○○於調查站供稱：「這些人民幣確實是丁○○交
      給我的．．．大約在九十六年農曆過年前我在高鐵保全公
      司的同事林瑞獻向我表示他有一筆『有問題』的人民幣，
      並拿一個塑膠袋裝的人民幣給我，問我是否有朋友要去大
      陸，可以拿去賣些人．．．」等語（九十六年度偵字第一
      二五０九號偵查卷第五八頁背面）；於偵查中猶結證稱：
      「（問：丁○○何要給你這些偽造人民幣？）他說有沒有
      要去大陸的朋友，看一看這些人民幣是不是可以在大陸使
      用。」等語（同偵查卷第八八頁）。可知所陳與被告丁○○之前開供詞，互核一致。
  ３、另參以被告丁○○曾多次以其所使用之門號000000
      0000號行動電話，發送簡訊至被告丙○○所使用之門
      號0000000000號行動電話（九十六年度偵字第
      二四八二六號偵查卷第二一、二四至二六頁），對此，被
      告丁○○於調查站亦直承：「因為丙○○都沒有跟我聯絡
      ，我才傳簡訊給丙○○，有意思要問他這些偽造人民幣到
      底處理得怎麼樣．．．」等語（九十六年度偵字第一二五
      ０九號偵查卷第七十頁），更徵被告丙○○與丁○○上開
      相符之陳述，確有所據。
  ４、再者，被告丙○○自被告丁○○處收受上開大陸人民幣百
      元偽鈔一盒後，業已自行或委請被告甲○○、戊○○（被
      告戊○○部分另論述於後）代尋買主，並已將部分大陸人
      民幣百元偽鈔出售予不知情之銀樓成年人員或欲赴大陸之
      不知情成年人等情，已詳如前述，衡情，被告丁○○將大
      陸人民幣百元偽鈔一盒（合計約人民幣十餘萬元）交付於
      被告丙○○時，若未委託被告丙○○代尋買主，被告丙○○豈有可能甘冒觸犯最輕本刑係有期徒刑一年以上之行使
      偽造有價證券罪責，復背負應如數返還被告丁○○所交付
      之大陸人民幣百元偽鈔之民事責任，而擅自將該等大陸人
      民幣百元偽鈔出售予姓名年籍不詳之人？且被告丁○○若
      僅是要被告丙○○辨別偽造之水準是否精良，亦只需交付
      數張之大陸人民幣百元偽鈔供被告丙○○參考，又豈有將
      自己所收受之大陸人民幣百元偽鈔均交付於被告丙○○之
      理？被告丁○○所為辯解，顯與事理有違，無從採信。
  ５、綜上，被告丁○○於交付上開大陸人民幣百元偽鈔一盒於
      被告丙○○，確有委請被告丙○○代尋買主之事實，事證
      明確，應堪認定。
（六）訊據被告己○○矢口否認有何行使大陸人民幣百元偽鈔之
      犯行，辯稱：伊並未交付任何大陸人民幣偽鈔給被告丁○○，伊完全不知情云云。但查：
  １、被告丁○○於調查站供稱：「．．．偽造的人民幣是己○○提供的，己○○就給我一大疊的人民幣後，要我看看可
      不可以用，有沒有人有興趣買，我才去找丙○○，看他能
      不能找到買主，然後就將全部偽造的人民幣交給他．．．
      」、「（問：己○○之基資為何？）他大約五十七或五十
      八歲．．．我認識他有二十多年了，他是我親戚的國小同
      學，己○○也是臺中人，我不知道他的電話是幾號，只知
      道他騎機車，但車號多少我並不清楚，我只知道己○○住
      在臺中市北屯區那邊，雖然不清楚詳細的住址，但我願意
      帶貴站人員前往己○○的住處，指出他實際的住所在那裡
      。」、「我方才配合貴站人員前往指認己○○之實際居所
      ，確定是位於臺中市西屯區同志巷七一號。」、「（提示
      ：身分證字號為Ｚ000000000之己○○之照片，請你檢視照
      片確認前開身分證字號為Ｚ000000000之己○○，是否即為
      你前開指稱將偽造人民幣交給你的己○○？）（經檢視後
      作答）是的，我十分確認就是他。」、「己○○只將偽造
      人民幣交給我，問我看看有沒有像，要我找別人看看有沒
      有興趣買．．．」等語（九十六年度偵字第一二五０九號
      偵查卷第六七頁背面、第六九頁及背面）。於九十六年五
      月十六日偵查中猶結證稱：「（問：在調查站所製作的筆
      錄是否實在？）實在。」、「（問：偽造的人民幣如何來
      的？）是己○○給我的。他在過年前拿到興安路的管理室
      給我。」、「（問：為何己○○會來找你？）因為是很久
      的朋友。」、「被告己○○說他現在經濟狀況很艱困，看
      有沒有人要用這些偽造的人民幣。」等語（同偵查卷第八
      五至八六頁，及本院勘驗該次偵訊筆錄結果，參本院卷第
      一四三頁背面）。
  ２、被告丁○○於九十六年十二月十九日偵訊時及本院審理時
      雖改稱：是姓名年籍不詳之友人拿上開大陸人民幣百元偽
      鈔一疊給伊，告以是被告己○○所偽造的，伊不曾講過是
      被告己○○交付的，九十六年五月十六日偵查時，檢察官
      只是問伊調查站寫的筆錄是不是真的云云。但查：
    (1)經本院傳喚為被告丁○○製作調查站筆錄之調查站調查官
      即證人庚○○到庭結證稱：「（審判長提示九十六年度偵
      字第一二五０九號第六十七頁背面被告丁○○筆錄，檢察
      官問：當時你詢問被告被告丁○○是否願意自白犯行，以
      求減刑的機會？）．．．我是到被告丙○○的家裡去支援
      搜索，後來我被指派到負責被告丁○○的筆錄詢問工作，
      筆錄中記載的願意自白以求減刑的機會，我有說明清楚，
      希望他針對犯罪事實說明清楚交代清楚，以換得法院對他
      犯行可以減輕量刑的審酌。」、「（問：被告丁○○表示
      偽造的人民幣是被告己○○提供的，被告己○○的名字是
      如何得知？）作證之前我有跟承辦人要筆錄，還原當初製
      作筆錄的過程，當時被告丁○○是經拘提到案，我是被指
      派到被告丁○○的詢問工作，我進入詢問室時，向被告丁○○告知他的權利，同時進行詢問的工作，但我發覺一開
      始被告丁○○的供述顯然與我們掌握的證據不相符，就是
      被告丁○○有說謊的反應，我們就告知我們在被告丙○○
      查扣得偽造人民幣的證物，及被告丁○○跟被告丙○○之
      間的通聯紀錄，這些證據顯示被告丁○○有參與偽造人民
      幣的案件，告知我們掌握的證據及法律上的利害關係後，
      被告丁○○才願意配合調查提供他的上手，一開始被告丁○○提到他上手時，他並沒有說出他的全名，只有說姓游
      ，本站在調查過程沒有掌握姓游的情資，所以進一步追問
      下，被告丁○○才說出被告己○○的全名，我們也即時調
      查口卡供被告丁○○指認，確認無誤後，我們在被告丁○○的帶領下前往被告己○○的住所進行追查，當天我們沒
      有找到被告己○○，但在口卡的指認下及筆錄的還原下，
      確認被告己○○是被告丁○○的上游。」、「（審判長提
      示九十七年三月五日被告丁○○的準備程序筆錄，檢察官
      問：被告丁○○表示：他的上手是一位不知名的友人，是
      他拿東西後，告知東西是被告己○○提供的，被告丁○○
      的回答與當時在調查站詢問時的回答，是相同的還是有差
      異？）完全不是事實，被告丁○○在鈞院所言與在調查站
      所言不同，今日我有帶詢問的光碟可以佐證。被告己○○
      我們確認他身分後，被告丁○○還有帶我們到被告己○○
      的住處去搜索，所以並沒有不知名友人的說法。」、「（
      問：當時被告丁○○接受詢問時的精神？）相當良好。」
      、「（問：如同你剛才所言，被告己○○的名字是被告丁○○自己說出的，當初調查站調查時，沒有掌握到被告己○○的資料？）是，被告丁○○認為我們偵辦單位掌握被
      告己○○的情資，被告丁○○一直說我們知道啊，我們就
      一直追問被告己○○是誰，被告丁○○才回答被告己○○
      的全名，我們再調資料，才得以確認被告己○○的身分。
      」等語。本案承辦人員即調查站調查官即證人鄭才廣亦到
      庭結證稱：「（問：請說明你們從監聽怎麼鎖定對象？）
      本案有人匿名檢舉，我們鎖定被告戊○○及被告丙○○，
      當時只知道綽號阿龍、阿忠，之後聲請監聽票，報請指揮
      上線監聽，在通訊監察過程中確定被告丙○○、被告戊○○、被告甲○○的全名，同時在通訊監察的過程中有監錄
      到他們想要行使偽造人民幣的資料，都已經有附在本案的
      卷證內。」、「（問：從監聽過程中有提到你所謂的三位
      被告，如何發現其他被告？）確定被告丙○○、被告戊○○沒有設立工廠偽造人民幣，我向承辦的檢察官報告要查
      工廠，結果發現被告丁○○，被告丁○○比較常打簡訊，
      發現被告丁○○是被告丙○○的上手，一段時間被告丁○○就會打簡訊問被告丙○○，他交代的事情及交的東西處
      理的如何，感覺有在擔心被我們監聽。我們在執行搜索後
      ，拘提到被告丁○○，在這之前，我們都沒有發現被告己○○，搜索後也沒有再進一步的監聽及搜索，會發現被告
      己○○是因為拘提到被告丁○○，由被告丁○○自己供出
      的。」等語（本院卷第九十頁背面至第九二頁）。可知被
      告丁○○於調查站及於九十六年五月十六日偵訊時之筆錄
      ，確係依其所陳而記錄，且被告丁○○之供述均係出於其
      自由意志而為。另有關交付於被告丁○○上開大陸人民幣
      百元偽鈔之上手係被告己○○一節，更不在檢、調人員原
      本所掌控之情資中，衡情，要非被告丁○○主動供出，檢
      、調人員顯無可能查悉被告己○○亦有涉案，被告丁○○
      嗣後翻異前詞，改辯稱：上開大陸人民幣百元偽鈔是另一
      友人所交付，並告以是被告己○○所偽造云云，與事實不
      符，委無可採。
    (2)另經本院當庭勘驗被告丁○○於九十六年五月十六日之偵
      訊光碟，勘驗結果如下：（參本院卷第一四三頁背面）
      一被告丁○○應答自如，神情自若，並無經強迫、脅迫或
        不正當方法取供的情形。
      二被告丁○○偵查中證述之內容，與九十六年偵字第一二
        五○九號第八十四至八十六頁筆錄記載大致相符，僅八
        十六頁第五行部分「因為是很久的朋友」之後，應補充
        記載：被告己○○說他現在經濟狀況很艱困，看有沒有
        人要用這些偽造的人民幣。
      又可知被告丁○○辯稱：九十六年五月十六日偵查時，檢
      察官只是問伊調查站寫的筆錄是不是真的云云，並不實在
      。
  ３、再參以被告丁○○與己○○係認識逾二十年之老友，縱如
      被告己○○所言，伊因經濟不佳，曾向被告丁○○催討過
      債務，因而生有嫌隙，但並非深仇大恨，倘若交付大陸人
      民幣百元偽鈔於被告丁○○之人並非被告己○○，而另有
      其人，被告丁○○為配合偵查，自當據實以告，縱使是與
      檢調虛與委蛇，亦不可能虛捏故事，故入被告己○○於罪
      。尤以被告丁○○於九十六年五月十六日偵訊時，係於供
      前具結，表示當據實陳述，絕無匿、飾、增、減，有證人
      結證在卷可按（九十六年度偵字第一二五０九號偵查卷第
      九三頁），依常理，被告丁○○更無甘冒自身涉犯偽證罪
      刑責之危險，而執意誣攀被告己○○之可能及必要。據上
      ，被告丁○○前於調查站詢問時及九十六年五月十六日偵
      查中具結之證述，堪信係合於真實，足以採之；其嗣後翻
      異之辯詞，並不實在，委無可取。
  ４、從而，被告丁○○收受之大陸人民幣百元偽鈔一疊（合計
      人民幣十餘萬元）確係被告己○○所交付，並委請被告丁○○代尋買主之事實，證據明確，堪予認定。
（七）訊據被告戊○○雖坦承有自被告丙○○處取得二張偽造之
      大陸人民幣百元偽鈔，被告丙○○並委請伊代尋買主，但
      矢口否認有何收集偽造大陸人民幣之犯行，辯稱：伊並未
      找到買主，也未去問有沒有要買云云。但查：
  １、被告丙○○於九十六年十二月十三日偵查中具結證稱：伊
      於被告丁○○交付大陸人民幣百元偽鈔給伊後之一、二個
      月後，有將大陸人民幣百元偽鈔幾百元交給被告戊○○去
      兌換，並告知被告戊○○所交付者係偽鈔，被告戊○○說
      要拿給朋友看可不可使用，且被告戊○○亦曾請伊準備二
      萬元之人民幣，說有人要兌換，但伊沒有拿給被告戊○○
      等語（九十六年度偵字第二四八二六號偵查卷第六六至六
      七頁）。
  ２、被告戊○○使用之門號0000000000號曾與被告
      丙○○所使用之門號0000000000號或第三人為
      下列通聯：（被告丙○○簡稱「呂」，被告戊○○簡稱：
      許，參九十六年度偵字第二四八二六號偵查卷第十四至十
      六、十八、二十頁）
        〔96年2月8日15時11分39秒〕
          許：我跟你說，「草紙」（按指人民幣）你知道嗎？
          0000000000：啊？
          許：「草紙」你知道嗎？
          0000000000：怎樣？
          許：我這邊有啦！
          0000000000：喔，這樣！我了解啦！
         許：這樣你瞭解嗎？看你那邊有沒有．．．看你那邊
             有沒有人有意願的
          0000000000：好啦
        〔96年2月10日21時58分58秒〕
          被告丙○○告訴被告戊○○如果臺北找不到買家的話
          ，就先把偽鈔帶回臺中，他要在星期一拿到南部給林
          董看一下
        〔96年2月12日16時59分21秒〕
          許：上回我和你碰面，我拿給你看的「錢」（應指偽
              造之人民幣）有沒有？
          0000000000：艋舺？看到錢？你在說什麼？
          許：在我哥樓下碰面，我和你說要辦那個「錢」的事
              有沒有？
          ．．．（中簡省略部分內容）
          許：「錢」的事情有沒有？「草紙」（指偽造之人民
              幣）那個事情
          0000000000：喔，要拿去做什麼
        〔96年2月12日22時23分15秒〕
          許：喂，明天下午確定啦
          呂：明天下午確定，幾點？
          許：差不多三、四點
          呂：可以的話，你先趕回來（按指臺中）
          許：會啦，我跟他講好了，我跟你說，你就明天三、
              四點上來啦（按指臺北），２００的額度嘛
          呂：好啦
        〔96年3月3日20時25分〕
          被告戊○○表示已找到買主，希望被告丙○○能去談
          一下
        〔96年3月6日22時56分57秒〕
          被告戊○○要被告丙○○先準備二萬元人民幣偽鈔，
          等會有客戶要以二萬台幣兌換
      依上可知，被告丙○○於九十六年十二月十三日偵查中所
      證述之情節，確有所據，堪信實在。是以被告丙○○之後
      於九十六年十二月十九日偵訊時翻異前詞改稱：伊並未請
      被告戊○○拿大陸人民幣百元偽鈔去兌換或找買主云云（
      同偵查卷第七二頁），顯非事實，委不可取。
  ３、綜上所陳，被告丙○○交付大陸人民幣百元偽鈔於被告戊○○，係委請被告戊○○代尋買主之事實，證據確鑿，洵
      堪認定。被告戊○○明知被告丙○○所交付者係大陸人民
      幣百元偽鈔，且請被告戊○○代尋買主，竟予允諾，並收
      受大陸人民幣百元偽鈔，其主觀上係基於意圖供行使之用
      之犯意，至臻明確。
（八）此外，尚有調查站搜索扣押筆錄暨扣押物品目錄表、照片
      附卷可稽（九十六年度偵字第一二五０九號偵查卷第三二
      至三五、七五、七六頁），及扣案之大陸人民幣百元偽鈔
      一千六百四十四張、鐵盒一個、被告丙○○所有之行動電
      話二支（含門號0000000000、0000000
      000ＳＩＭ卡各一張）足資佐憑。
（九）據上，足徵被告丙○○、甲○○於調查站及偵查中與上揭
      犯罪事實相符之自白及於本院審理時均為認罪之陳述，暨
      被告丁○○、戊○○之上開自白，確與事實相符，堪予採
      信。被告丁○○、己○○、戊○○所為辯解，均無足取。
      從而，本件事證明確，被告五人分別犯有上開犯行，洵堪
      認定。
三、論罪科刑：
    查中共人民幣雖非我國政府發行具有強制力之通用紙幣，然
    在大陸地區仍具有表彰一定價值之權利，並有流通性，不僅
    為目前大陸地區同胞所使用，即自由地區同胞在大陸為交易
    行為，亦使用之，性質上屬於有價證券之一種（最高法院八
    十四年度台上字第八五二號裁判可資參照）。是核：
（一）被告己○○、丁○○、丙○○、甲○○就上開所為（甲○○之犯行不包括被告戊○○收集大陸人民幣百元偽鈔部分
      ），均係犯刑法第二百零一條第二項之行使偽造有價證券
      罪。
  １、按共同正犯之意思聯絡，原不以數人間直接發生者為限，
      即有間接之聯絡者，亦包括在內。如甲分別邀約乙、丙犯
      罪，雖乙、丙間彼此並無直接之聯絡，亦無礙於其為共同
      正犯之成立（最高法院七十七年台上字第二一三五號判例
      可資參照）。基此，被告己○○委請被告丁○○代為尋找
      大陸人民幣百元偽鈔之買主，被告丁○○再委託被告丙○○辦理，被告丙○○則邀同被告甲○○共同持大陸人民幣
      百元偽鈔與不知情之成年人兌換新臺幣，被丙○○與甲○○間，被告丙○○與丁○○間，被告丁○○與己○○間，
      分別有犯意之聯絡及行為之分擔，揆諸前揭判例意旨，被
      告己○○、丁○○、丙○○、甲○○就被告丙○○、甲○○兩人出售大陸人民幣百元偽鈔於不知情之成年人部分，
      應成立共同正犯。
  ２、次按「乙向甲購買偽幣分售與丙、丁兩人，持向市面行使
      ，除乙具有收集及交付之行為外，丙、丁又有收集及行使
      各行為，其交付與行使均為收集之高度行為所吸收，亦應
      論以意圖供行使之用而收集偽造貨幣之罪。」最高法院二
      十九年上字第六０九號判例可資參照。另按收集偽造銀行
      券與交付於人，雖係兩種行為，然在法律上既均以意圖行
      使為要件，則上訴人於意圖行使而收集後，復以行使之意
      思而交付於人，其收集行為，自應為交付行為所吸收，論
      以交付之罪。惟妨害國幣懲治暫行條例第四條第二項，已
      將意圖供行使之用而收集偽造幣券之罪，特設較重處罰之
      規定，如事犯在該條例施行期內，應適用該條例處斷時，
      其收集後之交付或行使行為，自應為較重之收集行為所吸
      收，而論以收集之罪。最高法院二十四年上字第一二八一
      號、二十七年上字第二五一二號判例復可參照。依同理，
      被告己○○意圖供行使之用而以不詳方式取得大陸人民
      幣百元偽鈔之收集行為及意圖供行使之用，而交付於知
      情之被告丁○○之交付行為，被告丁○○意圖供行使之
      用而自被告己○○處收受大陸人民幣百元偽鈔之收集行為
      及意圖供行使之用，而交付於知情之被告丙○○之交付
      行為，被告丙○○意圖供行使之用而自被告丁○○處收
      受大陸人民幣百元偽鈔之收集行為及意圖供行使之用，
      而交付於知情之被告甲○○、戊○○之交付行為，被告甲○○意圖供行使之用而自被告丙○○處收受大陸人民幣百
      元偽鈔之收集行為，均係為達將大陸人民幣百元偽鈔出售
      於不知情之成年人之最終目的之階段行為，均應為行使行
      為所吸收。
  ３、另按行使偽造有價證券以使人交付財物，如果所交付者即
      係該證券本身之價值，則其詐欺取財仍屬行使偽券之行為
      ，不另成立詐欺罪名（最高法院二十五年上字第一八一四
      號判例可資參照）。查被告己○○、丁○○推由被告丙○○、甲○○持大陸人民幣百元偽鈔向不知情之成年人兌換
      新臺幣，揆諸前揭判例意旨，不另論詐欺罪。
  ４、又按學理上包括一罪概念中，關於集合犯之態樣，係指依
      一般社會通念，特定犯罪行為具有反覆實施之特性，而藉
      由法條中客觀構成要件之行為要素，涵括上開具有反覆實
      施特性之數個犯罪行為，僅接受一次刑法之評價為已足。
      因刑事法若干犯罪行為，本質上原具有反覆、延續實行之
      特徵，立法時既予特別歸類，定為犯罪構成要件之行為要
      素，則行為人基於概括之犯意，在密切接近之一定時、地
      持續實行之複次行為，倘依社會通念，於客觀上認為符合
      一個反覆、延續性之行為觀念者，於刑法評價上，即應僅
      成立一罪。學理上所稱「集合犯」之職業性、營業性或收
      集性等具有重複特質之犯罪均屬之，例如經營、從事業務
      、收集、販賣、製造、散布等行為概念者是（最高法院九
      十五年度台上字第一０七九號判決意旨參照）。本案被告
      己○○、丁○○、丙○○、甲○○之前揭行使大陸人民幣
      百元偽鈔之行為，均係起源於被告己○○交付於被告丁○○一疊大陸人民幣百元偽鈔，委由被告丁○○代尋買主，
      被告丁○○再將所收集之大陸人民幣百元偽鈔悉數交付於
      被告丙○○，改委由被告丙○○代尋買主，被告丙○○為
      完成受託事項，乃單獨或與被告甲○○共同違犯前揭多次
      出售大陸人民幣百元偽鈔之行使偽造有價證券之犯行，渠
      等所為行使偽造有價證券之行為，顯然具有反覆、延續實
      行之特徵，從而在行為概念上，縱有多次行使之舉措，仍
      應評價認係包括一罪之集合犯，均僅論以行使偽造有價證
      券罪一罪。
  ５、被告己○○前於八十一年間因偽造貨幣案件，經臺灣高等
      法院臺中分院以八十二年度上訴字第一五六五號判處有期
      徒刑四年六月確定；復於八十五年間因偽造有價證券案件
      ，經臺灣板橋地方法院以八十五年度訴字第一０四四號判
      處有期徒刑六月，並經臺灣高等法院以八十五年度上訴字
      第五二八七號判決上訴駁回確定；另於八十六年間因偽造
      有價證券、偽造文書案件，經臺灣桃園地方法院以八十七
      年度訴字第六四五號分別判處有期徒刑四年二月、五月確
      定，與前開所判處有期徒刑六月，合併定應執行刑為有期
      徒刑五年，再與前揭所處有期徒刑四年六月接續執行後，
      於九十年一月四日假釋出監，假釋付保護管束期間至九十
      二年三月十九日，假釋期滿未經撤銷，以已執行論等情，
      有臺灣高等法院被告前案紀錄表在卷可按，其受徒刑之執
      行完畢，五年以內故意再犯本件有期徒刑以上之罪，為累
      犯，依法加重其刑。
（二）被告戊○○明知係大陸人民幣百元偽鈔，猶應允代尋買主
      而收受之，核其所為，係犯刑法第二百零一條第二項之意
      圖供行使之用，而收集偽造之有價證券罪。公訴人雖認被
      告戊○○係犯刑法第二百零一條第二項之行使偽造有價證
      券罪，但查：被告戊○○自調查站、偵查中及本院審理時
      均堅詞否認有將大陸人民幣百元偽鈔交付於人，被告丙○○於調查站亦僅供稱：伊有請朋友「阿忠」代尋買主，但
      沒有辦法處理等語（九十六年度偵字第一二五０九號偵查
      卷第五八頁背面），於偵查中復供稱：伊有拿大陸人民幣
      百元偽鈔給被告戊○○，被告戊○○說要拿去給朋友看，
      看可不可使用，後來被告戊○○有叫伊準備二萬元的人民
      幣，但伊沒有拿給被告戊○○兌換等語（九十六年度偵字
      第二四八二六號偵查卷第六六至六七頁）。另細繹被告丙○○、戊○○間之通聯內容（詳如前述），不論是被告戊○○至北部地區找尋有意購買偽鈔者，或於九十六年三月
      六日二十二時五十六分許，以門號0000000000
      號行動電話撥打至被告丙○○之門號000000000
      0號行動電話，告以有人願意購買以新臺幣二萬元購買二
      萬元之偽造大陸人民幣，均僅能證明被告丙○○確有委託
      被告戊○○代為尋找買主，且被告戊○○在尋問後，已將
      有人有意購買之消息回報給被告丙○○之事實，尚無從佐
      證被告戊○○或丙○○有因而達成交易，並交付大陸人民
      幣百元偽鈔於人之事實。公訴人又未能提出其他確切之證
      據證明被告戊○○確有行使大陸人民幣百元偽鈔之犯行，
      本院亦查無其他積極證據可資佐證，應認被告戊○○被訴
      行使偽造有價證券罪之犯行，尚屬不能證明，惟此部分若
      成立犯罪，前揭論罪科刑之意圖供行使之用，而收集偽造
      之有價證券之收集行為，應為行使行為所吸收，屬實質上
      一罪，本院爰不另為無罪之諭知（被告戊○○意圖供行使
      之用，而收集偽造之有價證券罪行，係起訴事實之減縮，
      無變更法條之問題，併此明）。
（三）爰審酌被告己○○前已有多次偽造有價證券之前科紀錄，
      並構成累犯，素行不佳，被告丁○○近十年來均無任何犯
      罪紀錄，被告丙○○、甲○○、戊○○則無任何犯罪紀錄
      ，有臺灣高等法院被告前案紀錄表可按，被告五人之素行
      良窳不一，渠等為圖私利，而違犯上開犯行，犯罪之動機
      、目的雖然單純，手段亦稱平和，但被告己○○、丁○○
      、丙○○、甲○○行使大陸人民幣百元偽鈔之犯行，嚴重
      影響交易及金融秩序，所幸行使之大陸人民幣百元偽鈔張
      數尚非龐大，並有一千六百四十四張之大陸人民幣百元偽
      鈔遭扣案，造成不知情之兌換者之損害及所得利益均非鉅
      ，被告戊○○收集之大陸人民幣百元偽鈔只有二張，再考
      之被告五人之智識、生活情狀，暨被告丙○○、甲○○均
      予認罪，被告戊○○對收集大陸人民幣百元偽鈔二張之事
      實亦能坦認，被告丁○○雖坦承交付大陸人民幣百元偽鈔
      於被告丙○○，但嗣後翻供，否認犯罪，被告己○○則始
      終未能坦認犯行，被告五人之犯後態度不同等一切情狀，
      分別量處如主文第一項至第五項所示之刑。
（四）又被告甲○○前未曾因故意犯罪受有期徒刑以上刑之宣告
      ，已如前述，其因一時失慮，致犯本罪，且犯後坦承犯行
      ，深知悔悟，本院認其經此次科刑教訓後，當益知警惕，
      應無再犯之虞，因認其所受宣告之刑，以暫不執行為適當
      ，爰併予宣告緩刑五年，以啟自新。惟被告甲○○違犯上
      開行使有價證券之犯行，足見其價值觀念偏差，守法程度
      有待加強，本院認應由觀護人以專業知識輔導其品德，希
      能改過遷善，爰併予宣告緩刑期內付保護管束。
（五）末查，被告戊○○上開收集大陸人民幣百元偽鈔之犯罪時
      間，係於九十六年四月二十四日以前，合於中華民國九十
      六年罪犯減刑條例第二條第一項規定之基準日之前，所宣
      告之刑又未逾有期徒刑一年六月，不在該條例第三條第一
      項第十五款所定排除減刑之列，應依該條例第二條第一項
      第三款之規定，減其刑期二分之一。
（六）沒收之宣告：
  １、扣案之大陸人民幣百元偽鈔一千六百四十四張，均係偽造
      之有價證券，業經本院審認詳確，應依刑法第二百零五條
      之規定，在被告己○○、丁○○、丙○○、甲○○所宣告
      刑項下，分別諭知沒收。
  ２、扣案之行動電話二支（含門號0000000000、0
      000000000號ＳＩＭ卡各一張），均係被告即共
      犯丙○○所有之物，並供違犯上開行使偽造有價證券犯行
      聯絡之用；扣案之鐵盒一個，則係被告即共犯丁○○所有
      供置放大陸人民幣百元偽鈔之用，業經本院審認詳確，均
      應依刑法第三十八條第一項第二項規定，在被告己○○、
      丁○○、丙○○、甲○○所宣告刑項下，分別諭知沒收。
  ３、至於扣案之電腦主機、電腦印表機各一台，雖係被告丙○○所有之物，但與上揭犯罪事實並無關涉，有法務部調查
      局桃園縣調查站九十七年五月二十三日園防字第０９７５
      ７０１８７９０號函附卷可稽（本院卷第五四至六三頁）
      ，又均非違禁物，爰皆不諭知沒收，公訴人併請宣告沒收
      ，容有未洽，附此明。
（六）公訴人另認：被告甲○○亦有於九十六年三月及四月間，
      與被告丙○○一同前往臺灣桃園國際機場，向欲前往大陸
      、港澳地區之民眾以一千元至二千元之價格，兜售三千元
      至四千元之偽造人民幣云云。然查，此部分之犯行，固據
      被告甲○○於九十七年十月七日年本院審理時為認罪之陳
      述（本院卷第一四四頁），然按被告之自白，不得作為有
      罪判決之唯一證據，仍應調查其他必要之證據，以察其是
      否與事實相符，刑事訴訟法第一百五十六條第二項定有明
      文。經遍觀被告甲○○前於調查站及偵查中及本院準備程
      序時之供述，可知被告甲○○於調查站詢問時及偵查中均
      供稱：被告丙○○曾找伊去臺灣桃園國際機場找人兌換大
      陸人民幣百元偽鈔，但伊不知如何向出入境旅客開口，就
      沒有兌換等語（九十六年度偵字第一二五０九號偵查卷第
      六六、八七頁），被告丙○○於偵查中更矢口否認有與被
      告甲○○一同販售大陸人民幣百元偽鈔之事實，對於前往
      臺灣桃園機場販售大陸人民幣百元偽鈔部分，亦僅供稱：
      「（問：你是否有到桃園機場、小港機場向他人兜售這些
      偽造人民幣？）有。．．．」、「（問：你去桃園的銀樓
      、桃園機場、高雄小港機場兜售這些偽造人民幣時，甲○○有無跟你同去？）沒有。」等語，所為供述顯然無從資
      為不利於被告甲○○之佐憑。另再核對被告丙○○與甲○○兩人之通聯內容，亦無任何跡證顯示被告甲○○有與被
      告丙○○共同前往臺灣桃園國際機場與欲赴大陸、港澳地
      區之不知情成年人兌換大陸人民幣百元偽鈔之情狀，公訴
      人又未能提出任何積極證據證明被告甲○○亦有與被告丙○○於九十六年三、四月間，共同前往臺灣桃園國際機場
      ，持大陸人民幣百元偽鈔向不知情之成年人兌換新臺幣之
      事實，本院亦查無其他證據可以佐實，應認被告甲○○被
      訴在臺灣桃園國際機場行使偽造有價證券之犯行，尚屬不
      能證明，惟此部分犯行若成立犯罪，與前揭論罪科刑之行
      使偽造有價證券罪係集合犯之關係，屬實質上一罪，本院
      爰不另為無罪之諭知。
據上論斷，應依刑事訴訟法第二百九十九條第一項前段，刑法第
二十八條、第二百零一條第二項、第四十七條第一項、第七十四
條第一項第一款、第二百零五條、第三十八條第一項第二款，刑
法施行法第一條之一，中華民國九十六年罪犯減刑條例第二條第
一項第三款、第七條，判決如主文。
本案經檢察官乙○○到庭執行職務
中    華    民    國    97    年    10    月    21    日
            刑事第十一庭  審判長法  官  王世華
                                法  官  林慶郎
                                法  官  莊嘉蕙
以上正本證明與原本無異。
如不服本判決，應於送達後十日內向本院提出上訴狀（須附繕本
），上訴於臺灣高等法院臺中分院。
上訴書如未敘述理由，應於上訴期間屆滿後20日內補提理由書於
本院。.
                                書記官  魏愛玲
中    華    民    國    97    年    10    月    21    日
附錄論罪科刑法條
中華民國刑法第201條第2項
行使偽造、變造之公債票、公司股票或其他有價證券，或意圖供
行使之用，而收集或交付於人者，處一年以上七年以下有期徒刑
，得併科三千元以下罰金。


司法院資訊處製作；財團法人民間司法改革基金會備份。
